【裁判字號】    88,上訴,2185
【裁判日期】    890623
【裁判案由】    偽造文書
【裁判全文】
臺灣高等法院臺中分院刑事判決          民國八十八年度上訴字第二一八五號
    上  訴  人
    即  被  告  甲○○
右上訴人因偽造文書案件，不服台灣台中地方法院中華民國八十八年九月十六日第一
審判決（民國八十八年度訴字第九九六號，起訴案號：台灣台中地方法院檢察署民國
八十八年度偵字第九七五四號），提起上訴，本院判決如左：
    主      文
原判決撤銷。
甲○○連續行使偽造私文書，足以生損害於公眾及他人，累犯，處有期徒刑肆月，偽
造乙○○印章壹枚、八十五年六月十日及八十五年八月十日在台灣中區電信管理局市
內電話裝機申請書上（偵查卷第卅二、卅三頁）偽造乙○○之印文貳枚均沒收。
    事      實
一、甲○○曾因賭博罪，經臺灣臺北地方法院判處有期徒刑六月，於民國（下同）八
    十二年八月三十日易科罰金執行完畢，仍不知悔改，復於八十五年五月間某日，
    在台中市○○區○○路某處，見乙○○所有國民身分證一枚被棄置該處，竟意圖
    為自己不法之所有，拾獲後侵占入己（侵占部分已完成，公訴人於理由中敘明與
    起訴部分有裁判上一罪之關係，不另為不起訴處分），並基於概括之犯意，未經
    乙○○授權，於八十五年五月間某日，將乙○○之身分證交與不知情在台中市經
    營金玉通信行之丁○○申請二支自動電話，並委託丁○○代刻乙○○印章一枚。
    後因裝機地點於同六月間才確定於台中市○○○○街二九二號三樓之七，丁○○
    乃再委託不知情之刻印店盜刻乙○○印章一枚，分別於八十五年六月十日、八月
    十日（公訴人誤為八十五年六月十二日申請裝機，偽造行使裝機申請書）蓋用於
    台灣中區電信管理局市內電話裝機申請書上，並向台灣中區電信管理局申請租用
    裝設（０四）0000000號、（０四）0000000號電話，致生損害於
    乙○○權益及台灣中區電信管理局對於客戶管理資料之正確性。
二、案經被害人乙○○訴由交通部電信總局函送臺灣臺中地方法院檢察署檢察官偵查
    起訴。
    理      由
一、右開犯罪事實業據上訴人即被告甲○○供認不諱，核與被害人乙○○之指訴及證
    人丁○○於警訊、偵審中供述情節部份相符，並有台灣中區管理局市內電話裝機
    申請書二張（見偵卷第卅二、卅三頁）附卷可稽，事證至為明確，被告犯行洵堪
    認定。
二、核被告所為，其偽造乙○○名義之台灣中區管理局市內電話裝機申請書，使乙○○被誤為申請人，並使台灣中區電信管理局誤認為裝機申請人確係乙○○，影響
    對於客戶管理之正確性，自足以生損害於乙○○及台灣中區電話管理局，係犯刑
    法第二百十條之偽造私文書罪。偽造之後，持以向台灣中區電信管理局申請裝設
    電話，已達行使程度，其低度之偽造行為，應為高度之行使行為所吸收，僅論以
    行使偽造私文書罪。且其偽造印章印文，為偽造文書之部分行為，不另論罪。又
    被告所犯上開之罪，係利用不知情之丁○○為之，為間接正犯。其先後二次行使
    偽造私文書犯行，時間緊接，犯罪構成要件相同，顯係基於概括之犯意，應依連
    續犯論以一罪。又被告曾因賭博罪，經臺灣臺北地方法院判處有期徒刑六月，於
    八十二年八月三十日易科罰金執行完畢，有本院被告全國前案紀錄表附卷可查，
    五年內再犯本罪，為累犯，依法加重其刑。原審予以論罪科刑，固非無見，惟查
    ：被告申請裝機之時間，並非八十五年六月十二日，而係八十五年六月十日申請
    裝設（０四）0000000號電話，同年八月十日申請裝設（０四）0000
 000號電話，此有台灣中區電信管理局市內電話裝機申請書二張附卷可查，原
    決誤為八十五年六月十二日申請裝機，與事實不符。又並無證據證明被告另行申
    請（０四）0000000號、（０四）0000000號、（０四）0000
    000號、（０四）0000000號電話及申請租用（０九五九）六八四三九
    五呼叫器門號、（０九三二）五七九七二七號行動電話門號（詳后述），原判決
    竟一併予以認定被告有此部分犯行，尚有未當。被告上訴意旨指摘原判決不當，
    非無理由，應由本院將原判決撤銷改判。爰審酌被告之犯罪之動機、目的、手段
    、犯罪後所生危害及犯後態度等一切情狀，量處有期徒刑四月，又被告偽造被害
    人乙○○印章一枚，（即偵查卷第卅二、卅三頁上之印章）雖未扣案，但不能證
    明其已滅失，及台灣中區電信管理局市內電話裝機申請書二張（見同上偵查卷頁
    次）偽造之乙○○印文併依法宣告沒收。
三、公訴意旨又以：被告甲○○除偽造前開乙○○印章一枚外，另偽造一枚，自八十
    五年五月間某日起，連續委託不知情之丁○○、賴玉盆、張瓊鶯及陳科全等人，
    擅自以乙○○名義，偽造並蓋用偽造乙○○印文在台灣中區電信管理局市內電話
    裝機申請書、中華電信股份有限公司行動電話退、租申請書及台灣中區信管理局
    無線電叫人業務租用申請書內等文書，於八十五年五月十四日行使上開偽造文書
    向台灣中區電信管理局申請租用裝設（０四）0000000號、（０四）00
    00000號、（０四）0000000號、（０四）0000000號電話，
    復於八十五年七月二十八日行使上開偽造文書，向台灣中區電信管理局申請租用
    （０九五九）六八四三九四號呼叫器門號，又於八十六年四月十一日行使向中華
    電信股份有限公司租用（０九三二）五七九七二七號行動電話門號，致生損害於
    乙○○權益，台灣中區電信管理局及中華電信股份有限公司對於客戶管理資料之
    正確性等情，因認被告此部分亦犯刑法第二百十六條、第二百十條之行使偽造私
    文書罪云云。訊之被告甲○○矢口否認公訴人指訴之此部分犯行，辯稱其未委託
    丁○○申請租用上開自動電話門號及呼叫器、行動電話門號。查公訴人所憑之證
    據，無非以證人丁○○之訊問及中華電信股份有限公司裝機申請書、台灣中區電
    信管理局市內電話裝機申請書等為論據。經查：被告自警訊、偵查中、原審迄本
    院審理中均堅詞否認其有此部分犯行，而丁○○於本案雖以證人身分應訊，然其
    並非單純之證人可比，若此部分行為並非被告所委託，則必是丁○○私自轉交他
    人申請，其對本案有利害關係，所為證言自不能作為認定被告犯罪之唯一證據。
    又查：證人丁○○於警訊時業已坦承：「確實是他甲○○於八十五年五月間，持
    乙○○身分證，至我店裡及印章委託我代辦」等語，（見偵查卷第十三頁）對於
    交付乙○○身分證之時間供述係八十五年五月間，與被告所供相同，則本部分申
    請租用四支室內電話、一支呼叫器門號及一支行動電話門號，分別是在八十五年
    五月十四日、七月二十八日、八十六年四月十一日，均在被告交付乙○○身分證
    委託其租用二支電話之後，證人丁○○自有可能未經授權，私自轉交賴金盆等人
    申設租用。再查：丁○○於警訊時稱被告只委託其代辦室內電話六支，未有呼叫
    器及行動電話，並且分二次，一次是其本人代辦，另一次是轉交其妻賴玉盆代辦
    （見偵查卷十一頁）然於原審審理中，法官問：「被告託你申請幾次﹖」丁○○
    答：「三次，一次二支電話，一次四支電話，一次呼叫器」，（見原審卷第廿二
    頁）突然多出呼叫器一支，而梖金坤於警訊時警員質疑如何能確認是被告提供乙○○身分證時，丁○○答稱：「因警方與我連繫後，我立即找出相關資料，並能
    主動提供予警方配合：：」等語，按理丁○○當時應可確定被告究竟請其代辦幾
    支電話才是，為何當時會漏掉呼叫器﹖丁○○之證詞，顯有暇疵。尤以檢察官問
    丁○○：「乙○○印章何人交給你﹖」丁○○答：「甲○○，是他親自交給我。
    」然原審審理時，法官問：「三次均被告委託你﹖」丁○○答：「他叫員工送過
    來。」（見原審卷第四十一頁）更足證明丁○○所言前後不符，其證言自不足採
    。至於申請裝機之申請書，至多只能證明有人藉乙○○之名申請電話，並不能證
    明確為被告所委託辦理，此外復查無其他積極之證據足資證明被告有此部分犯行
    ，此部分犯罪即不能證明，惟因公訴人認此部分與前開論罪科刑之部分有連續犯
    裁判上一罪之關係，爰不另為無罪之諭知。
四、據上論斷，應依刑事訴訟法第三百六十九條第一項前段、第三百六十四條、第二
    百九十九條第一項前段，刑法第五十六條、第二百十六條、第二百十條、第四十
    七條、第二百十九條，判決如主文。
本案經檢察官丙○○到庭執行職務。
中      華      民      國    八十九     年      六       月 二十三  日
                                  臺灣高等法院臺中分院刑事第十庭
                                        審判長法  官  林  照  明
                                              法  官  蕭  廣  政
                                              法  官  曾  謀  貴
右正本證明與原本無異。
如不服本判決應於收受送達後十日內向本院提出上訴書狀，其未述上訴之理由者並
得於提起上訴後十日內向本院補提理由書（均須按他造當事人之人數附繕本）。
                                              書記官  粘  銘  環
中      華      民      國    八十九     年      六       月    二十七  日
刑法第二百十條：
偽造、變造私文書，足以生損害於公眾或他人者，處五年以下有期徒刑。
刑法第二百十六條：
行使第二百十條至第二百十五條之文書者，依偽造、變造文書或登載不實事項或使登
載不實事項之規定處斷。
                                                                        Ｉ


司法院資訊處製作；財團法人民間司法改革基金會備份。
